【裁判字號】    95,上訴,1815
【裁判日期】    951030
【裁判案由】    違反毒品危害防制條例
【裁判全文】
臺灣高等法院高雄分院刑事判決        95年度上訴字第1815號
上  訴  人
即  被  告  甲○○
上列上訴人因違反毒品危害防制條例案件，不服臺灣高雄地方法
院95年度訴字第1879號中華民國95年9 月1 日第一審判決（起訴
案號：臺灣高雄地方法院檢察署95年度毒偵字第3174號、移送併
辦案號：臺灣苗栗地方法院檢察署95年度毒偵字第758 號），提
起上訴，本院判決如下：
     主  文
上訴駁回。
    事實及理由
一、本件上訴人即被告甲○○（下稱被告）所犯係死刑、無期徒
    刑、最輕本刑為3 年以上有期徒刑以外之罪，其就被訴事實
    為有罪之陳述，經本院告知簡式審判程序之旨，並聽取公訴
    人及被告之意見後，裁定進行簡式審判程序，合先敘明。
二、本案經本院審理結果，認為第一審判決認事用法及量刑均無
    不當，應予維持，並引用第一審判決書記載之事實、證據及
    理由（如附件）。
三、被告上訴意旨雖以原審法院量刑過重，希望改判減輕等語。
    按刑罰之量定，屬於法院自由裁量之職權行使，固應受比例
    原則等法則之拘束，並非可恣意為之，致礙及公平正義之維
    護。但法院如對有罪之被告科刑，符合罪刑相當之原則，使
    罰當其罪，並適用刑法第57條明定科刑時應注意該條所列10
    款事項，以為科刑輕重之標準，兼顧一般預防之普遍適應性
    ，與具體個案特別預防之妥當性，而於判決理由詳細交待，
    即屬相當，即不得任意指摘為違法。查本件原審法院審酌被
    告施用毒品行為，雖屬戕害自身健康，對社會所造成之損害
    雖非直接，惟被告曾因施用毒品經觀察、勒戒，猶仍一再施
    用，且其施用期間甚長，查獲之海洛因數量甚多，犯罪情節
    顯然較為重大等情狀，分別量處施用第一級毒品部分有期徒
    刑1 年7 月、施用第二級毒品部分有期徒刑5 月，並定其應
    執行刑為有期徒刑1 年10月，經核尚屬適當，被告空言指摘
    ，自無足取，其上訴為無理由，應予駁回。
四、據上論斷，應依刑事訴訟法第368 條、第373 條，判決如主
    文。
本案經檢察官蔡國禎到庭執行職務。
中    華    民    國    95    年    10    月    30    日
                  刑事第五庭    審判長法  官  曾永宗
                                      法  官  任森銓
                                      法  官  王伯文
以上正本證明與原本無異。
如不服本判決應於收受本判決後10日內向本院提出上訴書狀，其
未敘述上訴理由者，並得於提起上訴後10日內向本院補提理由書
狀（均須按他造當事人之人數附繕本）「切勿逕送上級法院」。
施用第二級毒品部分不得上訴。
中    華    民    國    95    年    10    月    30    日
                                      書記官  張明賢
附錄本判決論罪科刑法條：
毒品危害防制條例第10條
施用第一級毒品者，處6 月以上5 年以下有期徒刑。
施用第二級毒品者，處3 年以下有期徒刑。
附件
臺灣高雄地方法院刑事判決              95年度訴字第1879號
公  訴  人  臺灣高雄地方法院檢察署檢察官
被      告  甲○○
上列被告因毒品危害防制條例案件，經檢察官提起公訴（95年度
毒偵字第3174號）及移送併辦（臺灣苗栗地方法院檢察署95年度
毒偵字第758 號），被告於本院準備程序為有罪之陳述，經合議
庭裁定由受命法官依簡式審判程序獨任審理，判決如下：
    主  文
甲○○連續施用第一級毒品，累犯，處有期徒刑壹年柒月。扣案
如附表一編號一、三所示之海洛因共參包，均沒收銷燬之；附表
一編號二所示之糖粉壹包，沒收。又連續施用第二級毒品，累犯
，處有期徒刑伍月。應執行有期徒刑壹年拾月。扣案如附表一編
號一、三所示之海洛因共參包，均沒收銷燬之；附表一編號二所
示之糖粉壹包，沒收。
    事  實
一、甲○○前因贓物案件，經法院判處有期徒刑5 月確定，於民
    國94年9 月7 日易科罰金執行完畢（構成累犯）；復因施用
    毒品案件，經送觀察、勒戒後，於94年8 月30日因無繼續施
    用傾向執行完畢釋放。詎仍不知悔改，復分別基於施用第一
    級毒品海洛因、第二級毒品甲基安非他命之概括犯意，自94
    年11月中旬某日起至95年6 月29日止（不含受公權力拘束之
    時間），連續在其位於苗栗縣公館鄉之住處及高雄市之路旁
    等地，以將第一級毒品海洛因與糖粉混合後摻入香菸中吸食
    之方式，施用第一級毒品海洛因多次，及以將第二級毒品甲
    基安非他命置於玻璃球吸食器燒烤吸食煙氣之方式，施用第
    二級毒品甲基安非他命多次。嗣先後於：(1)95年3 月23日晚
    間10時許，為警在高雄市新興區○○○路77號前查獲，並當
    場扣得附表1 編號1 、2 各所示之物；(2)同年5 月25日上午
    5 時50分許，為警執搜索票前往其斯時位於民生街之住處搜
    索查獲，並當場扣的附表1 編號3 所示之物，乃悉全情。
二、案經高雄市政府警察局左營分局報請臺灣高雄地方法院檢察
    署檢察官偵查起訴及移送併辦。
    理  由
一、本件被告甲○○所犯為死刑、無期徒刑或最輕本刑為3 年以
    上有期徒刑以外之罪，其於準備程序中就被訴犯罪事實，為
    有罪之陳述，經法官告知簡式審判程序之旨，並聽取當事人
    之意見後，依刑事訴訟法第273 條之1 第1 項規定，裁定由
    受命法官獨任進行簡式審判程序，合先指明。
二、上開犯罪事實，業據被告甲○○於本院審理時坦承不諱，核
    與證人張應生之警詢中陳述相符，且被告於95年3 月24日、
    同年5 月25日為警查獲時所採集之尿液，經分送高雄市立凱
    旋醫院、中山醫學大學附設醫院檢驗科藥物檢測中心檢驗結
    果，均呈現嗎啡及甲基安非他命陽性反應，有該院95年4 月
    3 日A00000000 號、該中心95年6 月8 日0000000 號濫用藥
    物尿液檢驗報告暨尿液編號對照表共2 份附卷可按。又扣案
    如附表1 編號1 、3 所示之白色粉末，經送法務部調查局檢
    驗結果，認均含第一級毒品海洛因成分，有該局95年6 月6
    日、同月30日調科壹字第220023298 、000000000 號鑑定通
    知書共2 份在卷足憑，此外，尚有附表1 編號2 所示之糖粉
    1 包扣案可稽，足見被告之自白與事實相符，其於前揭時地
    連續施用第一級毒品海洛因、第二級毒品甲基安非他命多次
    之犯行，均堪以認定。又被告前因施用毒品案件，經送觀察
    、勒戒後，於94年8 月30日因無繼續施用傾向執行完畢釋放
    乙情，有卷附臺灣高等法院被告前案紀錄表1 份可佐，從而
    ，被告於觀察、勒戒執行完畢釋放後，5 年內再犯毒品危害
    防制條例第10條第1 、2 項之施用第一、二級毒品罪，洵堪
    認定，本件事證明確，應依法論科。
三、查被告行為後，如附表2 所示之相關法律均業經變更，並俱
    於95年7 月1 日施行，玆經整體比較結果，裁判時法並未較
    為有利，從而依刑法第2 條第1 項規定，自應適用各該行為
    時法，亦即修正前法，合先敘明（至刑法第11條雖亦有文字
    修正，惟無關行為可罰性之認定，自不生新舊法比較之問題
    ，而應直接適用裁判時法；另毒品危害防制條例則未經修正
    ）。是故核被告所為，係犯毒品危害防制條例第10條第1 項
    之施用第一級毒品罪及同條第2 項之施用第二級毒品罪。又
    被告於95年3 月23日為警察查獲時，其持有第一級毒品海洛
    因之淨重是為43.49 公克，而已顯逾行政院所定淨重5 公克
    之標準，惟被告為施用而持有第一級毒品海洛因，及其為施
    用而持有第二級毒品甲基安非他命，各該持有之低度行為俱
    應為施用之高度行為所吸收，均不另論罪，是故被告此部分
    之「持有」海洛因行為，尚無援引毒品危害防制條例第11條
    第4 項規定予以論處，並加重其刑之必要，應予指明。被告
    先後多次施用第一級毒品海洛因、第二級毒品甲基安非他命
    之犯行，均時間緊接，觸犯構成要件相同之罪名，顯係基於
    概括犯意反覆為之，應分別依修正前刑法第56條之連續犯規
    定，論以一罪，並各加重其刑；被告自95年2 月間某日起至
    同年3 月23日止以外之施用第一級毒品海洛因，及於95年3
    月24日凌晨0 時30分許採尿時回溯72小時內某時以外之施用
    第二級毒品甲基安非他命等犯行，雖均未據起訴，惟各該部
    分與已起訴者，既分別具有連續犯之裁判上一罪關係，自為
    起訴效力所及，本院自均得併予審理，附此敘明。被告所犯
    上開二罪間，犯意各別、行為互殊，觸犯構成要件相異之罪
    名，自應予分論併罰。又被告曾因贓物案件，經法院判處有
    期徒刑5 月確定，於94年9 月7 日易科罰金執行完畢一節，
    有上開前案紀錄表可按，其於該有期徒刑執行完畢後，5 年
    內再犯本案有期徒刑以上之二罪，俱應依修正前刑法第47條
    之規定論以累犯，並各加重其刑，且俱遞加重之。
四、本院審酌被告之施用毒品行為，乃屬對其自身健康之戕害行
    為，對社會所造成之損害固尚非直接，惟其曾因施用毒品經
    觀察、勒戒，業如前述，卻猶仍一再施用毒品，且本案施用
    毒品之期間甚長，另所查扣之海洛因也為數甚多，犯罪情節
    顯然較為重大等一切情狀，爰分別量處如主文所示之刑，並
    定其應執行之刑。
五、沒收係屬從刑，而從刑附屬於主刑，應依主刑所適用之法律
    （最高法院95年5 月23日第8 次刑事庭會議決議參照），查
    扣案如附表1 編號1 、3 所示之白色粉末共3 包經送驗結果
    ，認均含第一級毒品海洛因成分，業認明如前，而包裝袋與
    其上殘留之毒品，已難以分析剝離，俱應依毒品危害防制條
    例第18條第1 項前段規定，不問屬於犯人與否，沒收銷燬之
    ；至送鑑耗損之海洛因既已滅失，自無庸再予宣告沒收銷燬
    之必要。末扣案如附表1 編號2 所示之糖粉1 包，為被告所
    有、供施用第一級毒品海洛因使用之物，業據被告供承在卷
    ，應依修正前刑法第38條第1 項第2 款、第3 項規定，併予
    宣告沒收。
據上論斷，應依刑事訴訟法第273 條之1 第1 項、第299 條第1
項前段，毒品危害防制條例第10條第1 項、第2 項、第18條第1
項前段，刑法第11條、第2 條第1 項前段，修正前刑法第56條、
第47條、第38條第1 項第2 款、第3 款、第51條第5 款，判決如
主文。
本案經檢察官陳登燦到庭執行職務。
中    華    民    國    95    年    9     月    1     日
                  刑事第十庭  法  官  莊珮吟
以上正本證明與原本無異。
如不服本判決，應於判決送達後10日內，向本院提出上訴狀。
中    華    民    國    95    年    9     月    1     日
                              書記官  蔡妮君
┌───────────────────────────────────────────────┐
│附表1：                                                                                       │
├─┬───────────────────────────┬─────────────────┤
│編│    扣      押      物      品      名      稱        │備                              註│
│號│                                                      │                                  │
├─┼───────────────────────────┼─────────────────┤
│1 │海洛因貳包（合計淨重肆參點肆玖公克，空包裝總重壹點肆壹│甲○○所有。                      │
│  │公克）                                                │                                  │
├─┼───────────────────────────┼─────────────────┤
│2 │糖粉壹包（起訴書誤此為海洛因，應予更正）              │甲○○所有，供施用海洛因所用之物。│
├─┼───────────────────────────┼─────────────────┤
│3 │海洛因壹包（淨重零點貳壹公克，空包裝重零點貳伍公克）  │甲○○所有。                      │
└─┴───────────────────────────┴─────────────────┘
┌───────────────────────────────────────────────┐
│附表2：                                                                                       │
├──────┬─────────────┬─────────────┬───────┬────┤
│相關變更條文│行為時法（下稱舊法）之內容│裁判時法（下稱新法）之內容│比  較  理  由│備    註│
├──────┼─────────────┼─────────────┼───────┼────┤
│ 【連續犯】 │第56條：「連續數行為而犯同│（刪除）                  │新法刪除連續犯│被告先後│
│            │一之罪名者，以一罪論。但得│                          │之規定。      │多次施用│
│            │加重其刑至2 分之1 。」    │                          │              │海洛因、│
│            │                          │                          │              │甲基安非│
│            │                          │                          │              │他命之犯│
│            │                          │                          │              │行，依新│
│            │                          │                          │              │法均須分│
│            │                          │                          │              │論併罰，│
│            │                          │                          │              │依舊法則│
│            │                          │                          │              │各僅論一│
│            │                          │                          │              │罪，是舊│
│            │                          │                          │              │法有利。│
├──────┼─────────────┼─────────────┼───────┼────┤
│【累犯變更】│受有期徒刑之執行完畢，或受│受徒刑之執行完畢，或一部之│前案依軍法裁判│本案不論│
│修正前刑法第│無期徒刑或有期徒刑一部之執│執行而赦免後，5 年以內故意│者，及因過失再│適用舊法│
│47條、第49條│行而赦免後，5 年以內再犯有│再犯有期徒刑以上之罪者，為│犯有期徒刑以上│或新法，│
│→修正後刑法│期徒刑以上之罪者，為累犯，│累犯，加重本刑至2 分之1 。│之罪者，是否構│均構成累│
│第47條第1 項│加重本刑至2 分之1 。累犯之│第98條第2 項關於因強制工作│成累犯，新舊法│犯，是以│
│、第2 項、第│規定，於前所犯罪依軍法或於│而免其刑之執行者，於受強制│規定互歧。且新│新法並未│
│49條        │外國法院受裁判者，不適用之│工作處分之執行完畢或一部之│法復另行增訂強│較有利。│
│            │。                        │執行而免除後，5 年以內故意│制工作執行完畢│        │
│            │                          │再犯有期徒刑以上之罪者，以│後之擬制累犯規│        │
│            │                          │累犯論。累犯之規定，於前所│定。          │        │
│            │                          │犯罪在外國法院受裁判者，不│              │        │
│            │                          │適用之。                  │              │        │
├──────┼─────────────┼─────────────┼───────┼────┤
│【多數有期徒│宣告多數有期徒刑者，於各刑│宣告多數有期徒刑者，於各刑│多數有期徒刑定│舊法較為│
│刑定應執行刑│中之最長期以上，各刑合併之│中之最長期以上，各刑合併之│其應執行之刑之│有利。  │
│之變更】刑法│刑期以下，定其刑期。但不得│刑期以下，定其刑期。但不得│最高度刑，由20│        │
│第51條第5 款│逾20年。                  │逾30年。                  │年提高為30年。│        │
╠══════╪═════════════╧═════════════╧═══════╧════╣
║整體比較結果│新舊法均構成累犯，惟舊法之罪數較少，且定其應執行之刑之最高刑度也較低，均屬有利。║
╚══════╧════════════════════════════════════════╝
附錄本案所犯法條：
《毒品危害防制條例第10條第1 、2 項》
施用第一級毒品者，處6 月以上5 年以下有期徒刑。
施用第二級毒品者，處3 年以下有期徒刑。


司法院資訊處製作；財團法人民間司法改革基金會備份。
